臺灣板橋地方法院民事判決　　　　　　　100年度訴字第403號
原　　　告　朱珈靚
被　　　告　曾明珠
訴訟代理人　陳俊呈
上列當事人間請求侵權行為損害賠償事件，經本院刑事庭移送前
來（99年度附民字第120 號），本院於民國100 年3 月31日言詞
辯論終結，判決如下：
    主    文
被告應給付原告新臺幣伍萬元，及自民國九十九年三月二十五日
起至清償日止，按週年利率百分之五計算之利息。
原告其餘之訴駁回。
訴訟費用由被告負擔五分之一，餘由原告負擔。
本判決第一項得假執行。
    事實及理由
一、原告起訴主張：
  (一)兩造分為臺北縣土城市（現已改制為新北市土城區）成都花
    園社區管理委員會之主任委員及總幹事。被告明知訴外人鐘
    水德為有配偶之人，竟基於妨害他人名譽之犯意，意圖散布
    於眾，於民國98年8 、9 月間，接續以下列不法行為向特定
    之多數人指摘、傳述足以毀損原告名譽之事：(1)於98年8 月
    底某日，以電話向該管理委員會財務委員黃靖晴表示「原告
    與鐘水德有染、原告很會勾引男人，且和鐘水德去開房間」
    等情。(2)復於同年8 、9 月間某日，在該社區警衛室中，當
    面向鐘水德表示「原告私生活不檢點，男友很多，是靠美色
    誘惑男住戶」，並詢問鐘水德「是否有與原告去開房間，你
    可能連排行榜都排不上」等情。(3)又於98年8 、9 月間某日
    ，在被告設於新北市土城區○○○路29之2 號2 樓家中，當
    面向朱秋華、余咪玲表示「原告與社區警衛有男女間關係」
    等情。(4)再於98年8 月下旬某日，以電話向蔡玲琪告知「原
    告與社區警衛有在一起」之情事，均足以毀損原告之名譽。
  (二)嗣於98年9 月11日新北市土城區成都花園社區管理委員召開
    管理委員會會議時，在場出席委員、住戶多人表示聽聞被告
    告知此事，原告始悉上情，被告以前揭方式公然侮辱原告，
    而侵害原告之名譽，為此依民法第184 條第1 項前段、第19
    5 條第1 項規定提起本訴，併減縮聲明為：被告應賠償原告
    新臺幣（下同）40萬元之損害賠償金，及自99年3 月25日起
    至清償日止，按年息5%計算之法定遲延利息。
二、被告則以：
  (一)伊沒有跟黃靖晴、鐘水德、朱秋華、余咪玲及蔡玲琪等人說
    原告與鐘水德有染、私生活不檢點等妨害原告名譽之事，是
    因伊表妹何美芳是鐘水德之配偶，伊表妹何美芳告訴伊，鐘
    水德與原告有婚外情，所以想把原告調走，伊要處理社區事
    情，所以詢問鐘水德，並向管委會財委黃靖晴、蔡玲琪說伊
    表妹提及鐘水德與原告有婚外情，伊並無誹謗原告名譽權之
    故意。
  (二)被告擔任社區管理委員會主任委員，對受聘於社區擔任總幹
    事一職之被告有監督之責。原告卻經常於午餐時間與鐘水德
    在辦公室親密用餐，引起社區人士側目，被告因而分向原告
    及鐘水德查詢，主觀上係基於執行社區管委會主委之職責，
    且更未預料原告會主動對外宣揚致損害擴大，縱認被告前揭
    查詢之舉固有不宜，惟卻係肇始於原告與鐘水德上開曖昧舉
    止，原告應負擔與有過失責任。
  (三)被告為處理前揭男女之事欲對原告解聘，原告因而主動先行
    向部分社區住戶及管理委員訴苦，及被告因解聘之需先行徵
    詢管委會財務委員黃靖晴、蔡玲琪等之交互激盪下之言論，
    及受少數委員藉機煽風點火致系爭傳聞意外為多人知悉，原
    告既應負擔與有過失責任，被告精神上亦受有痛苦，本件應
    依民法第217 條第1 項之規定，免除或減輕賠償金額等語置
    辯，並聲明駁回原告之訴。
三、兩造所不爭執之事實：
  (一)被告於行為時係擔任成都花園社區管理委員會主任委員，被
    告則受聘於社區管理委員會，擔任總幹事一職。
  (二)被告於原告前揭主張時間、地點與證人黃靖晴、鐘水德、朱
    秋華、余咪玲及蔡玲琪等人以電話聯繫或見面聊天等情。
  (三)被告涉及妨害名譽刑事責任部分，業經本院以99年度易字第
    362 號判處拘役50日，如易科罰金，以1,000 元折算1 日。
    被告不服於法定期間內提起上訴，亦業經臺灣高等法院以10
    0 年度上易字第268 號上訴駁回確定。
  (四)原告高職畢業，現為保全公司派駐管委會擔任總幹事，月薪
    為30,000元，名下無不動產。被告則國中肄業，目前無業，
    其名下有多筆投資及股利憑單所得，名下有房屋及其坐落之
    土地不動產各一筆。
  (五)本院依職權調閱兩造之財產總歸戶資料形式及實質上均不爭
    執。
四、本件之爭點厥為被告是否侵害原告之名譽權？茲分述如下：
  (一)按因故意或過失，不法侵害他人之權利者，負損害賠償責任
    ；不法侵害他人之名譽而情節重大者，被害人雖非財產上之
    損害，亦得請求賠償相當之金額。其名譽被侵害者，並得請
    求回復名譽之適當處分，民法第184 條第1 項前段、第195
    條第1 項分別定有明文。又當事人主張有利於己之事實者，
    就其事實有舉證之責任。但法律別有規定，或依其情形顯失
    公平者，不在此限，民事訴訟法第277 條。原告既主張名譽
    權遭被告不法之侵害，致受有精神上之損害，參酌上開說明
    ，自應由原告負舉證責任。
  (二)經查：被告曾明珠於98年8 月底某日，以電話向該管理委員
    會財務委員黃靖晴表示原告與鐘水德有染，原告很會勾引男
    人，且和鐘水德去開房間等情，此經證人黃靖晴於偵查及本
    院99年度易字第362 號刑事庭審理時證述無訛（見98年度他
    字第6029號卷第24頁、本院刑事卷第51至52頁），又證人王
    碧華曾當被告面詢問被告是否曾講原告與鐘水德有染之事，
    被告說有，說她是請原告到她家說這件事，證人王碧華問被
    告說是否有親眼或親耳聽到此事，被告說沒有等情，亦經證
    人王碧華於偵查、本院刑事庭審理時證述明確（見同上他字
    卷第23頁、本院刑事卷第53頁反面）。是證人黃靖晴證述被
    告以電話告知原告與鐘水德有染情節亦與證人王碧華當面詢
    問被告，而被告坦承曾說原告與鐘水德有染之情節相符，況
    被告亦坦承98年8 月間有打電話給證人黃靖晴，有大概提一
    下鐘水德與原告的事情（見本院刑事卷第121 頁反面），足
    認證人黃靖晴上揭證述被告曾以電話表示原告與鐘水德有染
    等情應與事實相符。
  (三)又被告曾於98年8 、9 月間，在社區警衛室中當面向鐘水德
    指摘「原告私生活不檢點，男友很多」、「原告靠美色誘惑
    男住戶」，並當面詢問鐘水德說：「是否有與朱珈靚去開房
    間？」，並補充說：「你可能連排行榜都排不上」，還說伊
    被原告玩弄等情，業經證人鐘水德於偵查、本院刑事庭審理
    時證述明確（見同上他字卷第24頁、本院刑事卷第55至58頁
    ），經核其先後所證各節相符，並無明顯矛盾或不合常情之
    處。另衡之證人鐘水德與被告為親屬關係，並無任何怨隙，
    此亦為被告所不爭執，證人鐘水德實無不良動機甘冒偽證風
    險，故為不利被告之陳述。再者，被告亦自陳確實曾於上開
    時地與證人鐘水德見面並出言勸告之情（見本院刑事卷第12
    2 頁），足見證人鐘水德上開證詞應具憑信性，堪以採信。
  (四)另被告曾於98年8 、9 月間某日，在被告家中向朱秋華、余
    咪玲表示原告與社區警衛間有男女間關係等情，業據證人朱
    秋華於本院刑事庭審理時證述在卷（見本院刑事卷第117 至
    119 頁）。另被告於98年8 月底某日，以電話向蔡玲琪告知
    原告與社區警衛有在一起等情，亦經證人蔡玲琪於本院刑事
    庭審理時證述明確（見本院刑事卷卷第113 至116 頁）。此
    與原告於本院刑事庭審理時證稱：證人朱秋華於98年9 月11
    日召集管委會臨時會之前，在停車場主動告知伊，其與余咪
    玲在開管委會前一天去被告家，被告跟他們二人說此事，而
    證人蔡玲琪是在開管委會簽到完時告訴伊，被告打電話跟她
    說，叫她不要來開會，就告訴她說伊跟鐘水德有染、有一腿
    等語（見本院刑事卷第89頁、第90頁）情節大致相符。參以
    被告亦不否認確實有與證人朱秋華、余咪玲在住處見面談話
    ，及有與證人蔡玲琪電話聯繫告知欲將原告調走，據此足徵
    證人朱秋華、蔡玲琪前開所證，應屬足採。
  (五)再者，關於被告向證人黃靖晴等人指摘之前開事實是否確屬
    真實一節，分述如下：
  1.觀諸被告於本院刑事庭審理時供稱：「（問：證人何美芳跟
    你講的內容為何？）他就說他老公變了，以前他們感情很好
    ，現在變得感情不好，他老公一天到晚嫌他怎樣怎樣，他說
    他老公跟總幹事很好，他老公可能回去有跟證人何美芳說，
    他幫總幹事做什麼事情做什麼事情，證人何美芳跟我說，姐
    姐，我覺得這樣不好，這樣子再下去的話，他覺得他老公會
    丟掉。所以一開始我也跟他說，想那麼多。（問：證人何美
    芳有無跟你說證人鐘水德與原告有染？）他跟我說證人鐘水
    德與原告之間一定有問題。（問：你有無問證人何美芳是何
    問題？）有啊。他講了一堆，那麼久了，我記不清楚了，且
    我記憶力不好。證人何美芳說他有看到證人鐘水德的簡訊，
    還說證人鐘水德常常在她的面前說他要外遇。（問：你有無
    問證人何美芳為何她認為證人鐘水德與原告有染？）我沒有
    問，但是我有問她說她為何有這個感覺，她說她們夫妻本來
    很好，而且她的老公本來很疼她，她說她老公現在完全變了
    一個人。其他的我忘記了。（問：你為何認為證人鐘水德不
    疼證人何美芳與原告有關？）我沒有這種感覺，我只是下去
    勸他，他就反過來咬我」、「（問：你剛才說證人何美芳有
    看到證人鐘水德的簡訊，簡訊的事情證人何美芳是如何跟你
    說的？）她說那段時間的簡訊內容很不尋常，都是什麼晚安
    的。而且她老公都不讓她看簡訊。她說有一次她又為了搶看
    簡訊，搶到兩個人在床上滾，爭執就對了。她說有一次她說
    她好像打回去，她說她認得原告的電話號碼，她說那通簡訊
    的號碼是原告的」、「（問：你與證人何美芳談話的過程中
    ，證人何美芳有無明確告訴你，她認為證人鐘水德與原告間
    有染？）她說她的感覺是她們夫妻的感情愈來愈差，她感覺
    證人鐘水德與原告不是我想的那麼單純，她一直拜託我說，
    我一定要下去勸勸她們。（問：證人何美芳除了跟你說，她
    自己與證人鐘水德之間的感情愈來愈差以外，有無具體的說
    到證人鐘水德與原告之間的事情？）忘記了，很久了忘記了
    等語（見本院刑事卷卷第58至60頁）
  2.證人何美芳於本院刑事庭審理時證述：鐘水德至被告所住的
    社區上班1 、2 個月後，開始向伊誇獎原告，說她很瘦，能
    力很好，並且拿伊跟原告比較。鐘水德說伊很爛，像伊這樣
    的女人有誰要。伊問鐘水德為何覺得伊很爛，鐘水德說因伊
    很胖，鐘水德當面問伊說，如果他外遇，伊會怎麼樣，伊根
    本不想理他，因為伊覺得那是玩笑話，直到有一天鐘水德說
    ，如果，他外遇，伊也沒辦法吧。伊曾看到原告傳給鐘水德
    簡訊，內容是「晚安」，因而與鐘水德發生爭執；鐘水德跟
    伊說原告是個弱女子，需要他的保護，原告要求兩人的班要
    調在一起，在伊與鐘水德嚴重爭執時，伊曾問鐘水德，如果
    你那麼愛她，伊可以成全，因為孩子需要爸媽，伊在家裡帶
    小孩就好。當下鐘水德說伊要睜一隻眼，閉一隻眼，當下伊
    氣瘋了。伊就跟鐘水德說，小孩才3 歲，伊不會放手，鐘水
    德說如果伊再阻止他們當朋友，絕對不會跟伊合。鐘水德在
    伊小孩的面前說要幫他找個新媽媽。伊有將上開所發生的事
    情告訴伊母親和被告；伊曾與被告談話中透露原告與鐘水德
    有染這樣的意思，但沒有用「有染」這兩個字；但伊沒有與
    被告說原告的私生活不檢點，男友很多，靠美色誘惑男住戶
    ，因為伊不認識原告；伊有跟被告說伊懷疑伊老公（指鐘水
    德）與原告（指原告）有外遇，但沒有用發生性行為這樣的
    字眼等語（見本院刑事卷第60至62頁）。
  3.參酌上開證詞，足認證人何美芳確實曾向被告多次陳述，懷
    疑其夫鐘水德感情生變之原因可能與原告有關，且證人何美
    芳曾經向被告透露懷疑鐘水德與原告有外遇關係，惟依證人
    何美芳上開指述之情節，充其量僅能推認其夫鐘水德與原告
    間曾有較密切之往來、聯絡，無從遽為證人鐘水德與原告間
    已有外遇關係或已發生性行為之結論。再依被告、證人何美
    芳上揭供述內容，亦查無被告分別與黃靖晴、蔡玲琪、朱秋
    華、余咪玲、鐘水德等人指摘或傳述關於「原告與鐘水德或
    社區警衛有染或勾引男人、私生活不檢點，男友很多，靠美
    色誘惑男住戶、是否有與原告去開房間，可能連排行榜都排
    不上」等情節之合理依據，實無法遽認其指摘、傳述之內容
    確為真實。而被告並未經進一步查證，即為指摘、轉述上揭
    不實事項，被告雖辯稱其主觀上並無誹謗侵權之故意，應不
    可採。
  (六)被告雖又辯稱縱認伊前揭言行固有不當，然原告本身亦與有
    過失，應免除或減輕被告之責任等語，惟此則為原告所否認
    ，而被告迄今並未就此有利於己之事實，提出任何積極證據
    證明，且參酌前揭證人之證詞，亦無法為有利於被告之審認
    ，足認被告此部分之抗辯，亦不足取。
五、又民法第195 條「相當」之損賠，自應以實際加害情形與其
    名譽影響是否重大，及被害者之身分地位與加害人經濟狀況
    等關係定之。而慰撫金之賠償須以人格權遭遇侵害，使精神
    上受有痛苦為必要，其核給之標準固與財產上損害之計算不
    同，然非不可斟酌雙方身分資力與加害程度，及其他各種情
    形核定相當之數額，有最高法院47年台上字第1221號及51年
    台上字第223 號判例要旨可資參照。本件被告於前開時、地
    之語公然侮辱原告，依一般社會通念，其行為足以使原告於
    社會上之評價受到貶損，原告自受有精神上痛苦，是原告主
    張名譽權受損害而請求精神上賠償，核無不合。經查：原告
    高職畢業，現為保全公司派駐管委會擔任總幹事，月薪為30
    ,000元，名下無不動產。被告則國中肄業，目前無業，其名
    下有多筆投資及股利憑單所得，名下有房屋及其坐落之土地
    不動產各一筆等事實，及本院依職權調兩造之財產總歸戶資
    料之真正，均為兩造所不爭執（見本院100 年度訴字卷第22
    至31頁、第53頁背面），已如前述。經本院審酌兩造教育程
    度、身分、社會地位、經濟狀況及原告所受名譽損害之程度
    等一切情狀，認原告請求被告賠償非財產上損害即精神慰撫
    金400,000 元，核屬過高，應以50,000元為適當，原告逾此
    部份之請求，應不可採。
六、綜上所述，被告於前揭時、地為上開不法之言論，業已侵害
    原告之名譽權，原告依侵權行為之規定，請求被告給付原告
    50,000元之精神慰撫金，及自起訴狀繕本送達被告翌日即99
    年3 月25日起至清償日止，按年息5 ％計算之法定遲延利息
    ，為有理由，應予准許；逾上開範圍之請求，為無理由，應
    予駁回。
七、末按所命給付之金額或價額未逾50萬元之判決，法院應依職
    權宣告假執行，民事訴訟法第389 條第1 項第5 款定有明文
    ，本件就原告勝訴部分，被告應給付之金額既未逾50萬元，
    爰依職權宣告假執行。
八、訴訟費用負擔之依據：民事訴訟法第79條
中    華    民    國  100     年    4     月    15    日
                  民事第二庭    法  官  吳振富
以上正本係照原本作成
如對本判決上訴，須於判決送達後20日內向本院提出上訴狀。如
委任律師提起上訴者，應一併繳納上訴審裁判費。
中    華    民    國  100     年    4     月    15    日
                                書記官  吳語杰